臺灣高等法院刑事判決　　　　　　　　　　　　　九十二年度上訴字第二六八一號
　　上　訴　人
　　即　被　告　丙○○
　　上　訴　人
　　即　被　告　己○○
　　右二人共同
　　指定辯護人　本院公設辯護人 甲○○
　　上　訴　人
　　被　　　告　戊○○
　　選任辯護人　高育民　律師
　　　　　　　　鄭淑屏　律師
右上訴人因強盜等案件，不服臺灣桃園地方法院九十年度訴字第一二六九號，中華民
國九十二年五月二十六日第一審判決（起訴案號：臺灣桃園地方法院檢察署九十年度
偵字第九五八二號），提起上訴，本院判決如左：
    主  文
原判決撤銷。
丙○○意圖為自己不法之所有，以恐嚇使人將本人之物交付，累犯，處有期徒刑拾月
。扣案之水果刀壹把沒收。
己○○、戊○○均無罪。
    事  實
一、丙○○前於民國八十三年間因違反麻醉藥品管理條例及藥事法案件，經臺灣臺北
    地方法院判處有期徒刑一年二月，又於八十四年間因違反麻醉藥品管理條例案件
    ，經臺灣臺北地方法院判處有期徒刑四月，裁定應執行有期徒刑一年四月，於八
    十四年一月十日入監執行，於八十四年十一月二十四日縮短刑期假釋出獄，於八
    十五年七月十五日假釋期滿，假釋未經撤銷而視為執行完畢，又於八十七年間因
    妨害公務案件，經臺灣臺北地方法院判處有期徒刑四月，於八十八年七月八日有
    期徒刑（起訴書誤載為於八十八年八月七日）執行完畢；丙○○於九十年六月十
    一日晚上八、九時左右，在桃園縣楊梅鎮○○路八三四巷一號二樓其母親住處與
    己○○一起喝酒，戊○○亦一起在該處聊天，負責幫忙替丙○○、己○○買酒，
    至當晚十一時許，丙○○提議出去透透氣，三人前往住家附近高獅路某處涼亭聊
    天，丙○○並拿錢請戊○○替其至便利商店買酒，待喝完酒後，丙○○提議騎機
    車出去逛，己○○則駕駛胞兄所有之車牌號碼ＩＶＭ－三九七號重型機車，戊○○站立在前座，丙○○座於後座共乘機車到處閒逛，當逛至桃園縣龍潭鄉，丙○○提議到石門水庫壩頂上，己○○於同日凌晨四時許，騎前開機車載戊○○、丙○○路過石門水庫壩頂停車場時，適有丁○○、乙○○、庚○○及姚靜玫二男、
    二女（以下簡稱：丁○○等人）蹲坐於該處聊天、觀賞夜景同時目睹己○○、丙○○、戊○○三人違規共乘機車路過停車場，丙○○對丁○○觀看之目光感覺不
    滿，藉詞要前往停車場附近飲料機購買飲料為由，由不知情之己○○騎機車再繞
    回停車場附近後，丙○○及不知情之戊○○下車後，不知情之己○○則騎機車單
    獨續往壩下逛逛，丙○○下機車後快速直接往丁○○等人之方向跑去，不知情戊○○步行在後無法緊隨而落在丙○○後方，丙○○到達丁○○等四人面前約一米
    半前，直接先踹丁○○左肩膀一腳以壯勢，蹲在左側之黃勝炫見狀乃立即站起來
    對峙準備抵抗時，丙○○立即由右褲袋拿出其所有水果刀一把，並以右手反握刀
    刃向後之方式，喝令黃勝炫站好不准動，丙○○見蔡學武等，立即停此動作，乃
    思其等四人，年輕男女可欺，竟單獨意圖為自己不法所有，嚇稱：「帶馬子出來
    玩，要繳戀愛稅」，不知情戊○○見狀呆站在丙○○後方，接著丙○○藉故詢問
    庚○○是否叫小惠，又詢問姚靜玫叫什麼名字，並喝令蔡學武等人將身上財物交
    出，丁○○等人因目睹丙○○右手仍反握水果刀向後之舉動，以致心生畏懼，自
    行拿出右邊口袋內新台幣（下同）一百五十元交予丙○○，乙○○取出口袋內之
    三十一元交予丙○○，因丙○○對該金額不滿，先行對丁○○搜身，取得丁○○
    左口袋內六百元及壹張電話卡及好樂迪威力卡壹張，接續對乙○○搜身，在搜乙○○所穿褲子口袋時，因將右褲袋內之發票誤以為是鈔票，乃雙手握住乙○○肩
    膀，並以腳膝蓋頂乙○○肚子，再以反握水果刀之手指向作勢擬刺乙○○，經乙○○說明係發票後，丙○○立即放開雙手，丙○○接續對庚○○、姚靜玫搜身，
    庚○○身無財物，由姚靜玫身上搜得二百五十元，丙○○將所得共一千零三十一
    元及電話卡一張及好樂迪威力卡壹張自行放入口袋內，丙○○搜完丁○○等人身
    體時，不知情之己○○騎機車繞行二十分鐘後又再折回，發現丙○○與丁○○等
    人在講話，不知情己○○將機車停放距離黃勝炫前方二、三公尺處後即步行前來
    ，詢問丙○○何事？丙○○表示沒什麼？不知情之己○○與在旁觀看但未參與之
    戊○○準備離去時，丙○○自言自語表示：「帶女朋友出來還帶那麼少錢」，丙○○則將放置在口袋內自蔡學武身上搜得電話卡一張及好樂迪威力卡壹張任意丟
    棄，不知情己○○則騎前開機車載丙○○及戊○○離去並續前往壩下閒逛後再騎
    機車前往早餐店用餐，蔡學武等人立即報警，於同日上午六時許，在桃園縣龍潭
    鄉○○路○○段二十八號前查獲，丙○○見狀立即將持有之水果刀丟棄，為警員
    發現，查扣得水果刀一把，並自丙○○身上取出一千零三十一元，返還蔡學武等
    人。
二、案經乙○○、丁○○、庚○○及姚靜玫訴請桃園縣警察局平鎮分局報請台灣桃園
    地方法院檢察署檢察官偵查起訴。
  理  由
壹、有罪部分：
一、訊據上訴人即被告丙○○於警訊、偵訊及本院審理時均坦承係其臨時起意所為上
    開事實不諱，核與被告己○○、戊○○於警訊、偵訊、原審及本院審理供述及被
    害人丁○○等人指述情節相符（被告己○○、戊○○無罪部分及被害人丁○○等
    人指述，均詳如後述），並有贓物領據、扣案水果刀及機車照片在卷可查，事證
    明確，被告丙○○，持刀作勢並以言詞嚇稱：「帶馬子出來玩，要繳戀愛稅」，
    恐嚇取財之犯行，事證已臻明確，被告丙○○之犯行，應可認定。
二、按恐嚇取財與強盜罪，同以意圖為自己或第三人不法所有為主觀違法要件，其所
    異者，在實施之手段不同；恐嚇取財罪，係以將來之惡害通知被害人使其生畏怖
    心，或以現時之危害通知被害人，縱使施以強暴或脅迫，苟此等強制行為，並未
    至使被害人達不能抗拒之程度，亦即其意思自由尚未達喪失者，即屬相當；強盜
    罪則以目前危害或施用強暴、脅迫等不正方法至使被害人不能抗拒，亦即其意思
    自由已喪失之程度者，始足當之（最高法院八十年臺上字第一五九一號裁判參照
    ），查本件被告丙○○案發時從頭到尾均係以右手反臥水果刀，沒有對被害人丁○○等人之身體行刺，且被告溫銀持池當時與被害人丁○○、乙○○距離有一米
    半；被告丙○○喝令拿錢出來時，雖有拿出刀子但其刀刃向後，只有嘴巴說，並
    沒有動作，嗣於摸到發票誤以為鈔票時，雖被告丙○○有以雙手握住乙○○肩膀
    ，並以膝蓋頂住乙○○肚子，再以持刀之手作勢擬刺狀，但被告丙○○僅作勢攻
    擊，並未實際攻擊，於乙○○解釋該紙張係發票非鈔票後，被告丙○○立即鬆手
    等情，均經被害人丁○○、乙○○於本院審理時指述明確在卷（見本院卷第一三
    二頁、第一三五頁），堪認被告丙○○所為係以持刀作勢以及以言詞恐嚇，迫使
    被害人心生畏懼，另所為踹被害人丁○○肩膀一腳即以膝蓋頂住乙○○肚子之施
    暴行為，亦均係迫使被害人心生害怕，於一般情形，其手段上均難認達已完全壓
    制被害人之自由意志而達不能抗拒之程度，應可認定，核被告丙○○所為係犯刑
    法第三百四十六條第一項恐嚇取財罪，公訴人認被告丙○○所為係犯行為時有效
    之懲治盜匪條例第五條第一項第一款之盜匪罪，尚有未洽，惟因起訴之基本事實
    仍屬同一，爰將起訴法條予以變更。被告丙○○以一行為對被害人丁○○、乙○○、庚○○及姚靜玫恐嚇取財，係一行為觸犯數同種類之想像競合犯，應論以一
    罪，被告丙○○有事實欄所述之前科，其於八十八年七月八日有期徒刑執行完畢
    後，此有本院被告全國前案紀錄表在卷可查，其於有期徒刑執行完畢後，五年以
    內再犯本案有期徒刑以上之罪，為累犯，應依刑法第四十七條規定加重其刑。
三、原審據以論罪，固非無據，惟查：本件係被告丙○○單獨臨時起意所為，原審
    論處被告己○○、戊○○共犯本罪（理由詳如後述），其事實之認定顯有違誤。
    被告所為之恐嚇或暴力行為，為未至被害人丁○○等人不能抗拒，應係恐嚇取
    財犯行，原審論處強盜罪名，核原審事實之認定及適用法律，均有未合。被告丙○○據以提起上訴，為有理由，原判決即有上開可議之處，自應由本院撤銷改判
    ，另為適法之判決，爰審酌被告丙○○，素行欠佳，犯罪動機、以以腳踹被害人
    肩膀，持刀作勢及以言詞恐嚇，利用夜間對告訴人丁○○等人所為之犯罪手段，
    告訴人所受之損害，對社會治安產生影響，及被告丙○○犯後尚能及時於本院審
    理時，坦承犯行，並表悔悟，態度尚稱良好等一切情狀，量處如主文第二項所示
    之刑。扣案之水果刀一把，為被告丙○○所有，且係供本案犯罪所用之物，爰依
    刑法第三十八條第一項第二款之規定，予以宣告沒收。
貳、被告己○○、戊○○均無罪部分：
一、公訴意旨略以：被告己○○、戊○○於上開時地，關於被告丙○○就上開犯行，
    有事前共謀，先由丙○○先行持水果刀壹把下車走向被害人丁○○等人，即先踹
    丁○○一腳，並出示水果刀揮舞後喝令丁○○等人將身上財物交出，被告戊○○
    、己○○則自機車停放處過來，圍住丁○○等人至不能抗拒，任由丙○○、戊○○搜刮身上財物，被告三人始從容騎機車離去。
二、按犯罪事實應依證據認定之，無證據不得推定其犯罪事實；又不能證明被告犯罪
    者，應諭知無罪之判決，刑事訴訟法第一百五十四條、第三百零一條第一項分別
    定有明文。又「認定被告犯罪之事實，應憑證據，如未能發現相當之證據，或證
    據不足以證明，自不能以推測或擬制之方法，以為裁判之基礎；且認定事實所憑
    之證據，其為訴訟上之證明，須達於通常一般人均不致有懷疑，而得確信其為事
    實之程度者，始得據為有罪之認定，倘其證明尚未達到此一程度，而有合理之懷
    疑存在時，尚難認為有罪之認定基礎；茍積極證據不足以為不利於被告事實之認
    定，即應為有利被告之認定，更不必有何有利之證據」，最高法院三十年上字第
    八一六號、四十年台上字第八六號、七十六年台上字第四九八六號分別著有判例
    。又被告之自白，不得作為有罪判決之唯一證據，仍應調查其他必要之證據，以
    察其是否與事實相符。立法目的乃欲以補強證據擔保自白之真實性，亦即以補強
    證據之存在，藉之限制自白在證據上之價值，防止偏重自白，發生誤判之危險。
    以被告之自白，作為其自己犯罪之證明時，尚有此危險；以之作為其他共犯之罪
    證時，不特在採證上具有自白虛偽性之同樣危險，且共犯者之自白，難免有嫁禍
    他人，而為虛偽供述之危險。是則利用共犯者之自白，為其他共犯之罪證時，其
    證據價值如何，按諸自由心證主義之原則，固屬法院自由判斷之範圍。但共同被
    告不利於己之陳述，雖得採為其他共同被告犯罪之證據，惟此項不利之陳述，須
    無瑕疵可指，且就其他方面調查，又與事實相符者，始得採為其他共同被告犯罪
    事實之認定。若不為調查，而專憑此項供述，即為其他共同被告犯罪事實之認定
    ，顯與刑事訴訟法第一百五十六條第二項之規定有違。因之，現行刑事訴訟法下
    ，被告之自白，或共同被告不利於己之陳述，其證明力並非可任由法院依自由心
    證主義之原則，自由判斷，而受相當之限制，尚須另有其他必要之補強證據，來
    補足其自白之證明力，始得採為斷罪資料。」最高法院八十七年度台上字第三一
    八二號判決採同一見解。
經查：
(一)、本件係因上訴人即被告丙○○案發時見被害人丁○○等人年輕可欺，意圖為自己
    不法之所有，臨時起意，以右手反握水果刀並以刀刃向後作勢恐嚇，以言詞嚇稱
    ：「帶馬子出來玩，要繳戀愛稅」等，恐嚇取財之事證如下：
１、被告丙○○供述如下：
、於警訊時供述：「當時我覺得被害人瞄我，上前去教訓他，順便交出財物：：所
    以我請己○○停車，我與戊○○下車，走到被害人前就踹他一腳，因：：另男子
    站起來，我即作勢：：，並用膝蓋頂他肚子後，即要該二男二女交出身上財物，
    並令不准動，因被害人交出財物太少，我即對其搜身，：：戊○○都站在旁邊看
    ，我並未見他參與搜身，：：己○○並未參與搜身，：：」、「（行搶所得財物
   ，如何朋分？）沒有分，一直放在我口袋中，直到遭警查獲）」（見偵卷第七頁
   正面及反面）。
、於偵訊初供：「：：水果刀是我拿的，：：（簡）大約離我七、八十公尺，他也
    不知我在作何事」、「（謝）在你旁邊？）大約離我三十公尺」、「踢其中壹個
    錢」、「當時我們三人共騎一部機車經過該地只有我拿水果刀下車走向他們，並
    問他們在看什麼，：：我一氣就踹其中一人，另一人則站起來要打我，我急從口
    袋拿出水果刀：：不是預謀：：是因為氣，：：只有我一人搶他們錢」（（見偵
    字第五十三頁反面、第五十四頁正面、反面、第七十三頁反面、第七十四頁）。
、於原審供述：「（被害人說己○○當時上來對他們說談戀愛不用帶錢？）那是我
    講的」、「己○○都沒有過來我這邊：：當時己○○離我有一段距離：：戊○○
    離我約十五公尺至二十公尺：：與己○○真的沒關係：：」、「都是我做得」、
    「（有無拿蔡學武電話卡？）好像有拿，但是順手丟掉」、「我那天先踹丁○○
    ，我刀子還放在口袋，當時在旁邊的另外壹個男生站起來，我以為他要打我，我
    才拿出刀子，並叫他蹲下，我就將刀子收到口袋」、「（你們有跟被害人拿電話
    卡？）有的，我就將他丟掉，戊○○皮包內電話卡是他自己的」（見原審卷(一)第
    十七頁、第六十五頁、第六十七頁、第九十五頁、第一五五頁、第一九九頁）。
、本院準備程序供述：「我是帶水果刀：：我過去先踹其中一位男被害人一腳，我
    下機車的時候水果刀還插在我腰上，那時候我刀子還沒有拿出來。另外一個男被
    害人就站起來，就要準備打我。我才握著刀炳把刀子抽起來。那時候被告謝還沒
    有走過來。我刀子一直握在腰部的位置：：」、「：：我自己先下車，我跟被害
    人在打架的時候被告謝才過來：：我看到那兩個男被害人很跩，加上我那時候也
    想找人出氣。我不知道為什麼被告謝要跟我一起下車：：我搜男被害人身的時候
    ，刀子已經放在口袋。等被告簡來到離開，大概只有幾十秒，我們就離開了。被
    告簡來問我在做什麼」、「（你在搜男被害人身體的時候，被告謝是否已經在你
    旁邊？）是。他就站在我後面。：：我在搜被害人男生的時候，我根本沒有在管
    被告謝做什麼」（見本院卷第九十七頁、第九十九頁）。
、本院審理時供述：「那天我拿刀，刀刃朝上。我先踹其中姓蔡的被害人一腳，另
    外一個男生就站起來，我才開始亮刀子。我刀子從口袋裡面拿出來，水果刀也有
    套子。我前不久有與一些青少年發生衝突，所以我才帶刀子在身上。：：我右手
    持刀，對著跳起來的那個男生說『不要動』（用台語）。但我沒有拿刀抵住或是
    很接近被害人的身體。我與被害人的距離大概有七十公分以上。我問被我踹的那
    個男生有沒有錢，站起來的那個男生沒有講話：：被我踹的男生站起來，從口袋
    拿錢給我，壹佰五十元，我說你出門才帶這些錢而已喔，然後我就用兩隻手搜兩
    個被害人男生的口袋，那時候我刀子收起來了，：：我沒有注意戊○○在做什麼
    ，我要走的時候才看到己○○。案發的時候只有我動手，戊○○沒有摸被害人的
    口袋：：這件事情從頭到尾都是我自己臨時起意的：：」、「（己○○有無跟你
    說『時機不好，現在叫你搶你敢不敢』，你說『敢』？）我交保回來以後我跟己○○處的不好，我才跟他說。九十年十月八日諭知交保，九十年十月十日才籌到
    錢。這是我九十年十二月二十日開庭另案借提開庭，他們都沒有來看我，我才這
    樣說。這件事情是我一個人臨時看到被害人四個人，我才這樣做的。我看被害人
    年紀還輕（見本院卷第一三Ｏ頁、第一三一頁）。
２、被告己○○供述：
、於警訊時供述：「我騎機車：：，載丙○○、戊○○，：：丙○○提議要去霸頂
    上逛逛，當我騎重機車至霸頂停車場旁，丙○○說要投飲料，便與戊○○下車往
    販賣機走去，我就騎機車又往霸下逛一大圈返回停車場，就看見丙○○：：跟二
    （你是否知道戊○○與丙○○強盜他人財物？）我原本不知道，但我載戊○○及
    丙○○要返家路上，我問丙○○剛才是什麼事情，丙○○即稱我剛剛跟那二男二
    水果刀，並告訴那二男二女談戀愛要帶錢而已」（見偵字第二十二頁、第二十三
    頁正面、反面）。
、於偵訊時供述：「我們三人騎到那裡後，溫、謝先下車，我騎車到壩下過了二十
    分鐘後回來看到溫和他們講話，謝站在二十、三十公尺遠處，我問他們幹什麼，
    溫說沒什麼：：我們三人離開」（見偵字卷第七十四頁）。
、於原審時供述：「「：：丙○○提議要去壩上看風景，我就騎機車載他們二人上
    去，到壩上因戊○○沒有喝酒，說要投飲料，就與溫下車，我就騎機車帶著先前
    買的啤酒到壩下去，經過二十分鐘，我看他們很久沒有下來，我就騎上來：就看
    見丙○○在那邊，當時謝已經走到旁邊去了」、「（你們三人騎機車從壩頂到被
    查獲時你們去那些地方？）我們到壩下，我和丙○○在壩下喝了二個小時的酒：
    ：從石門水庫壩下至被查獲需要二十、三十分鐘」（見原審卷第二十八頁、第一
    五四）。
３、被告戊○○供述如下：
、於警訊時供述：「當時我朋友丙○○持水果刀，向路旁的二男二女拿錢，並用腳
    踹：：再用手搜身二男二女口袋：：我站在丙○○的後方約二公尺」、「（取得
    財物多少？）不知道」（見偵字第十六頁）。
、於偵訊時供述：「我和溫下車後，溫先過去，我過十分鐘後才過去，然後看到他
    們之間有爭執，但他們在吵什麼我就不知道，接著看到對方拿錢給溫：：我離他
    們有二十公尺，：：我過去後站在溫的旁邊」（見偵字第七十四頁反面）。
、於原審供述：「丙○○拿刀恐嚇被害人時我站在離丙○○後面二公尺，丙○○說
    談戀愛不用帶錢，我並沒有說話要被害人拿錢出來，且沒有搜身黃」、「我先與
    丙○○去投飲料，當時己○○人在何處我不知道：：我跟本沒有搜被害人身體」
    、「我確實有走到被害人的背後：：看到被害人丁○○與丙○○起爭執，被害人
    黃有跳起來，所以才發生衝突：：搜身及拿刀子是以後的事情」、「（你們三人
    騎機車從壩頂到被查獲時你們去那些方？）我們有到壩下去，：：」、「事實上
    刀子不是當天買的，刀子是案發前好幾天，我與丙○○在一家便利商店買的，當
    天我不知道他要去買刀，是他出來後我發現他除了買啤酒外又買壹把刀的」、（
    見原審卷第二十六頁、第二十九頁、第一五三頁、第二百頁）。
４、被害人丁○○、乙○○、庚○○、姚靜玫分別指述如下：
、丁○○指述如下：
(1)、於警訊時指述：「：：丙○○開口叫我們把身上錢都拿出來，我看很兇，且丙○○手上拿壹把水果刀，我即從右邊口袋拿壹佰五十元，給丙○○，丙○○轉向乙○○動手搜身，並拿走三十一元，：：，後又轉身搜我左邊口袋六百元及電話卡
    被丙○○拿走：：又向庚○○搜身，沒有搜到任何財物，又走向姚靜玫搜身搜出
    二百五十元」、「全部損失現金一零三一元及電話卡壹張」（見偵卷第三十八頁
    反面、第三十九頁正面及反面）。
(2)、於原審指述：「我們四人蹲在石門水庫的霸頂停車場，看夜景，有三個人騎乘一
    部機車過去，他們看了我們一下，我們也有回頭看他們，過了十分鐘，他們三人
    又回來，就有二人馬上往我們方向衝來，拿刀的人溫，先用腳踢到我左肩膀，我
    馬上站起來，他先問是否小惠：：接著問姚叫什麼名字，他裝作好像認識我們一
    樣，就叫我們將錢拿出來，當時因為丙○○手上有刀，所以我們就將錢給他，：
    ：我拿一百五十元左右給丙○○，丙○○先搜乙○○的身體，我就趕快拿給他（
    指溫），我拿錢後，他換搜二位女生的身體，搜完之後，又再搜乙○○的身體，
    好像有搜到東西，就對著乙○○說還不拿出來，並用膝蓋頂乙○○的肚子，拿刀
    作勢：：，丙○○接著就搜我的身體，搜出我的錢左邊六百元及電話卡，他摸我
    的後面口袋，發現有一張電話卡及壹張好樂迪的威力卡，他說這二張卡他也要，
    就把我拿走了，他們走之前，就說談戀愛又不帶錢，是比較高比較胖的那一位：
    ：，他本來是坐在機車那邊，他僅下來一下」（見原審卷第五十五頁、五十六頁
    ）。
(3)、於本院審理時指述：「（為何沒看到他拿刀，你就拿錢給他？）我站起來以後，
    有看到他拿刀。他右手拿著刀，垂在大腿旁邊。我跟他距離差不多一點五公尺左
    右，有兩個人的距離」、「（他喝令你拿錢出來時，有無拿出刀子做出動作？）
    沒有。只有嘴巴說而已，沒有動作。我先拿壹佰五十元給溫，被告溫才跟被害人
    黃說不要動。他從我身上搜到六百元與電話卡、好樂迪卡各壹張」、「（有無看
    到戊○○摸被害人黃口袋的事情或聽見丙○○叫戊○○去摸？）沒有看到也沒有
    印象。我只看到戊○○站在後面，有沒有做什麼動作我沒有注意」、「（有無覺
    得戊○○有一起參與來做這件事？）沒有。我覺得是丙○○一個人做的」（見本
    院卷第一三一頁至第一三四頁）。
、乙○○指述如下：
(1)、於警訊時指述：「持水果刀者喝令我不要動：：持刀者逐一對我們四人搜身，當
    搜到我時因我左邊褲子口袋摸到壹張統一發票，其認為是錢，即用膝蓋頂我肚子
    ，並用刀作勢欲刺我，另一位著白色Ｔ恤著者，即上前幫忙搜身」（見偵卷第三
    十七頁）。
(2)、於偵訊時：「當晚我們四人去該地看夜景，然後就因己○○載丙○○、戊○○共
    騎一部車到我們附近停下來，接著溫拿一把水果刀走過來並踹丁○○一腳，我們
    立刻站起來，：：謝簡二人走過來，：：說要抽戀愛稅要我們把錢拿出來，因當
    時：：來勢兇兇又手上持有兇器，：：感到很害怕所以蔡就拿出一百五十元給他
    ，：：不滿意就開始搜我們的身並在我身上搜出三十一元，又在蔡身上拿走六百
    元及一張電話卡，姚女身上則被搜出二百五十元」、「（搜身前有無持刀恐嚇你
    們？）有，他反手握刀並喝令我不准動，因此我們感到害怕，不敢抗拒」（見偵
    字第七十一頁正面及反面）。
(3)、於原審時指述：「開始丙○○與戊○○走下來時，機車在我的右方約十公尺，丙○○踢蔡學武時己○○不在場」、「（他何時回來？）約他們要走前五分鐘」（
    見原審卷(一)第八十七頁）。
(4)、於本院審理時指述：「（被告丙○○當時距離你多遠？）與我的距離約兩個人身
    寬，大概有一、五公尺左右。當時溫走過來，先踹了蔡，我就跳起來，我看他右
    手拿著刀，右手反握刀炳，放在身後下垂刀尖往上。但我有看到刀尖。本來我想
    過去制服他，看到刀尖我就沒有動作：：。他發現我右褲袋裡面有一張發票，以
    為我的錢沒有交出來，所以兩隻手扳住我的肩，然後右膝蓋頂我的腹部，再以握
    趕快說，那是發票不是錢。他就放下來。我對被告溫的部分記憶深刻，戊○○的
    部分記不起來：：戊○○站在我右邊一個手臂的距離：：」、「戊○○有用左手
    碰觸我的後面口袋，手沒有伸進去。我有感覺他有碰觸」、「（有無看到搜來的
    錢分給戊○○？）沒有，丙○○拿去」、「（有無覺得戊○○有一起參與來做這
    件事？）丙○○搜完之後，戊○○才碰我後面的口袋。我只記得戊○○從頭到尾
    都沒有說話」（本院卷第一三二頁至第一三四頁）。
、蔡學武、乙○○於本院準備程序：「當時我們蹲在地上，乙○○在丁○○的左邊
    ，被害人庚○○在被害人黃的左邊，被害人姚靜玫在被害人粘的左邊，被告溫直
    接從我的正面走過來踢我的左肩，：：那時候被告謝站在被告溫的後面，距離大
    約五公尺左右，：：我們四人都同時站起來了。被害人黃站起來要去制止丙○○
    ，看到被告溫手上有壹把刀，用反握的方式握住刀：：所以我才不敢過去制止他
    ，因為他同時也喝令我叫我站好原地不能動，所以我們才不敢動。丙○○接著叫
    我們把身上的錢拿出來。他說帶馬子出來玩，要繳戀愛稅。戊○○一直站在被告
    溫的後面。：：被告他們三人騎一部機車，在我們面前來回一次，因為是三人騎
    機車，比較特別，所以我們有注意到他們。：：當我們身體的財物都被丙○○搜
    完以後，己○○人就走過來了，至於機車停在哪裡不清楚。」、「我們不清楚當
    時被告要去哪裡。但是他們是三人共騎一部機車，他們滿久以後才回頭的。那裡
    有自動販賣機，離我們右斜方五十公尺遠。」（見本院卷第五十二頁、第五十三
    頁、第五十五頁）。
、庚○○於警訊指述：「歹徒持刀搜我身，因我身上無財物，：：：我沒有受傷：
    ：乙○○，是持刀搜身搶得三十一元，：：並被持刀的用膝蓋頂他的肚子及持刀
    作勢要砍他：：姚靜玫被持刀歹徒搶二百五十元：丁○○被持刀歹徒搶七百五十
    元、威力卡、電話卡：：」（見偵卷第三十五頁）。
、被害人姚靜玫指述如下：
(1)、於警訊時指述：「當時我們正於停車場休息，就有一部黑色機車未掛大牌，從旁
    邊經過，過一會，一名身著淺色上衣男子手持水果刀走向我們，先用腳踹了丁○○一腳、：：說要向我們抽戀愛稅，叫我們把口袋裡的錢拿出來，然後便逐一搜
    索我們的口袋」、「（妳損失何物？）現金二百五十元」（見偵卷第四十一頁反
    面、第四十二頁）。
(2)、於偵訊時指述：「：：溫反手握刀走過來並踢蔡一腳，然後粘說是不是「小惠」
    ，我們說不是後他表示要抽戀受稅，蔡交錢給他，他不滿足就搜我們的身把我們
    身上的錢都搜走：：謝有走過來在旁邊看」（見偵字第八十二頁）。
(二)、綜上所述，本件案發當晚被告己○○、丙○○、戊○○三人共騎機車外出飲酒作
    樂後四處閒逛，因被告己○○騎機車違規載被告丙○○、戊○○騎機車閒逛路過
    石門水庫壩頂停車場時，引起被害人丁○○等人注意，被告丙○○因不滿被害人
    丁○○瞄他的眼神，被告丙○○藉詞買飲料而下車，被告己○○始再度騎機車折
    回停車場，雖被告戊○○與被告丙○○均下車，惟被告戊○○並未與被告丙○○
    並行同至被害人丁○○等人之處，被告戊○○明顯落後在被告丙○○後方，又當
    被告丙○○與被害人丁○○發生衝突後，被害人乙○○站起來時，被告丙○○始
    持刀反握作勢，當時被告戊○○僅係呆站該處在旁並未說話及動作等情，經被害
    人丁○○等指述在卷，雖被害人乙○○警訊時指述：「當被告丙○○搜到口袋有
    壹張統一發票，認為是金錢，用膝蓋頂被害人乙○○肚子，並持刀作勢欲刺時，
    另一穿白色Ｔ恤（即被告戊○○）上前幫忙搜身」（見偵字第三十七頁），惟參
    以被害人丁○○於警訊時指述：「當丙○○搜完我們後，戊○○也走向乙○○旁
    搜身：：」，按被告丙○○對被害人乙○○為上開搜身後，依序對在場另二女搜
    身，始完成對被害人丁○○等四人之搜身，顯然被害人丁○○、乙○○指述被告
    戊○○搜身過程，明顯有重大瑕疵，惟經本院審理時詳予查證，被害人乙○○指
    述：「當時感覺有碰觸，被告戊○○站在右邊壹個手臂的距離，被告戊○○手沒
    有插入口袋內」，並陳述感覺本案是被告丙○○一人所為等情（見本院卷第一三
    三頁、第一三四頁），另參以被告丙○○係與被害人丁○○等人發生衝突，再持
    放置在口袋內之水果刀壹把作勢，並續以言詞赫稱：「抽戀愛稅」，向被害人收
    取財物及搜身，所為恐嚇取財犯罪行為，均係被告丙○○單獨所為，被告戊○○
    並未為任何之分擔，至於被告己○○係於被告丙○○對被害人搜身並取財犯罪完
    成後始到達現場，況犯罪後迄至被警查獲數小時內被告丙○○單獨一人將犯罪所
    得據為所有，被告己○○、被告戊○○，雖仍與被告丙○○相處近二小時，惟未
    獲分文，業經被告丙○○於警訊時供承在卷，且被告丙○○於發現警員時，立即
    將藏在身上水果刀丟棄，為警發覺之事實，此經證人（即查獲警員）黃名吉結證
    屬實在卷（見原審卷(一)第一一一頁），雖被告丙○○於原審九十年十二月二十日
    供述，被告己○○、戊○○事前知情，惟此係被告丙○○因施用毒品強制戒治與
    被告己○○間有間隙後所為之供述，此經被告丙○○於本院審理時供明在卷（見
    本院卷第一三一頁），按被告己○○於被告丙○○對被害人丁○○恐嚇取財時，
    並未在場，被告戊○○雖在場為並無任何言詞或行動，綜上可知，並無何事證足
    以證明，被告己○○、戊○○與被告丙○○有何事前共謀之犯意聯絡與行為之分
    擔，此外復查無其他證據足已證明，被告己○○、被告戊○○有何公訴所指犯行
    ，揆之上開說明，罪疑唯無，利於被告之證據法則，原審遽信共同正犯丙○○上
    開片面指述指述，論處被告己○○、戊○○共同加重強盜罪，核其認事用法均有
    違誤，被告己○○、戊○○否認犯罪提起上訴為有理由，應由本院將原判決關於
    被告己○○、戊○○有罪部分予以撤銷，改判被告己○○、戊○○無罪之判決。
本案經檢察官黃柏齡到庭執行職務。
據上論斷，應依刑事訴訟法第三百六十九條第一項前段、第三百六十四條、第二百九
十九條第一項前段、第三百條、第三百零一條第一項，刑法第三百四十六條第一項、
第五十五條、第四十七條、第三十八條第一項第二款，判決如主文。
中　　　華　　　民　　　國　　九十三　　年　　  二　　月　  　二十  　　日
                              臺灣高等法院刑事第二十三庭
                                  審判長法  官  黃  瑞  華
                                        法  官  陳  坤  地
                                        法  官  王  淑  滿
右正本證明與原本無異。
檢察官如不服本判決應於收受送達後十日內向本院提出上訴書狀，其未敘述上訴之理
由者並得於提起上訴後十日內向本院補提理由書（均須按他造當事人之人數附繕本）
。
被告不得上訴。
                                        書記官  陳  思  云
中　　　華　　　民　　　國　　九十三　　年　　  二　　月　  　二十  　　日
